臺灣臺北地方法院民事判決
111年度簡上字第158號
上 訴人 即 
附帶被上訴人  黃浣青  
被上訴人即  
附帶上訴人    簡敬儒  


輔  佐  人    林婉婷  
被上訴人即
附帶上訴人    天仁茶業股份有限公司


法定代理人    李國麟  
訴訟代理人    沈明興  
共      同
訴訟代理人    呂彗禎律師
上列當事人間請求侵權行為損害賠償事件，上訴人對於民國110
年12月16日本院110年度北簡字第2910號第一審判決提起上訴，
被上訴人則為附帶上訴，本院於民國111年7月27日言詞辯論終結
，判決如下：
    主  文
上訴及附帶上訴均駁回。
第二審訴訟費用，上訴部分由上訴人負擔，附帶上訴部分由被上
訴人連帶負擔。
　　事實及理由
一、上訴人起訴主張：被上訴人簡敬儒為被上訴人天仁茶業股份
    有限公司僱用員工，被上訴人簡敬儒於民國108年12月17日
    中午為外送飲料，騎乘車號000-000號重型機車沿臺北市大
    安區復興南路1段內側車道往北方向行駛，行近仁愛路4段，
    當綠燈亮時由內側車道第一道車道違規右轉逆向仁愛路單行
    道行駛，且有闖紅燈，所騎乘機車因而擦撞後方由上訴人所
    騎乘車號000-000號重型機車前側，致上訴人人車摔倒在地
    ，並捲至訴外人駕駛計程車車盤底下，上訴人因此受有左側
    膝部鈍挫傷併瘀傷，且身體左側被壓在汽車和機車下面承重
    過重造成左側疼痛，右邊因過度用力使用右手和右腳，造成
    右手右髖關節和右腳疼痛無力，嗣經國立臺灣大學醫學院附
    設醫院（下稱臺大醫院）診斷為因外傷引發神經病變痛，又
    因車禍所致心理恐懼，造成失眠體溫異常及恐慌症，並受有
    醫療費用新臺幣（下同）3,000元、看診往返交通費共7,775
    元、基本生活費用424,031元、精神慰撫金50萬元，共計934
    ,806元，本件只請求50萬元。爰依民法侵權行為及僱用人連
    帶責任提起本訴，請求被上訴人連帶給付上訴人50萬元，及
    自起訴狀繕本送達翌日起至清償日止，按週年利率5%計算之
    利息等語。
二、被上訴人共同抗辯略以：
　㈠被上訴人簡敬儒停等之紅燈轉換為綠燈時，其所騎乘機車位
    於復興南路1段內側第二車道最外側接近復興南路1段與仁愛
    路4段路口停止線，上訴人騎乘機車位於復興南路1段內側第
    一車道最內側，在被上訴人簡敬儒左後方距離約莫5、6公尺
    ，由於當時汽、機車行進間稠密，且於交通號誌轉為綠燈起
    步時，不論何人均難以預料前後左右機車有何狀況，是被上
    訴人簡敬儒雖已採取必要之注意，仍無從發現當時位於左後
    方約莫5、6公尺之上訴人機車動向，故被上訴人簡敬儒在綠
    燈起步後由內往外行駛時，不慎擦撞上訴人之機車，因當時
    係綠燈起步後數秒，被上訴人簡敬儒車速在10公里以下，擦
    撞力道輕微，且上訴人當日身著冬天厚重衣服之保護作用，
    故其僅有仁愛醫院驗傷診斷證明書所載「左側膝蓋鈍傷瘀傷
    1×1公分」之傷害。
　㈡上訴人所提109年6月15日臺大醫院診斷證明書記載其病名為
    「纖維肌痛症合併外傷性神經痛」，囑言指出「病患因慢性
    全身痛於本院門診長期就醫，於108年12月30日因外傷引發
    神經病變痛」，惟所謂108年12月30日外傷與系爭事故相距
    半個月之久，詳情亦不明，另109年10月29日馬偕紀念醫院
    乙種診斷證明書記載病名為「纖維肌痛、睡眠疾患、伴有混
    合憂鬱情緒及焦慮之適應疾患」，惟參酌上訴人前於106年5
    月25日曾因車禍受有雙側膝部、雙側肩部、右側足部挫傷及
    扭傷、左手挫傷及表淺擦傷、右前臂表淺擦傷、左膝蓋表淺
    擦傷、右肩棘上肌肌腱損傷、頭部外傷併腦震盪等傷害，可
    能遺留既往症狀，另其神經病變、恐慌症等，應係源自其本
    身病因不明的自體免疫性疾病如乾燥症與纖維肌痛症所引起
    ，上訴人於網路報導中亦自承其纖維肌痛症係於20幾歲開始
    發病，復於105年10月7日已在纖維肌痛症部落格召集成立患
    者自救會，足見上述診斷證明書所記載疾病均與系爭事故無
    相當因果關係。
　㈢有關上訴人請求之醫療費用部分，其提出醫療費用單據除事
    故當日至仁愛醫院急診840元外，其餘至馬偕醫院及臺大醫
    院看診均非外傷診療，都是過去疾病之延續治療，顯與系爭
    事故無關，且總金額與上訴人之請求不符。上訴人所受腿部
    左側膝蓋鈍傷瘀傷面積不大，應不致影響其日常生活自理能
    力及其所稱網拍工作，應不得請求減少勞動能力之損害或基
    本生活費用，及增加生活上之需要費用如就醫交通費。況其
    提出之交通費收據為109年5月7日、109年12月2日，無從知
    悉是否為就醫而支出，且上訴人前聲請本院105年度消債更
    字第120號更生裁定時陳稱其網拍每月所得約1,000元，與本
    件所稱收入數額相距甚大。另由臺灣臺北地方檢察署109年
    度偵字第10651號不起訴處分書所載勘驗內容可知，被上訴
    人簡敬儒機車擦撞上訴人機車之力道輕微。再參酌上訴人受
    傷情況不嚴重，且不致影響其日常生活及網拍工作，而被上
    訴人簡敬儒為大學生，家境貧寒，名下無財產等情，足見上
    訴人請求之精神慰撫金50萬元過高。
　㈣系爭事故發生時，被上訴人簡敬儒係綠燈起步通過該路口，
    車速在10公里以下，以時速10公里即秒速2.8公尺計算，其
    機車自原來停等綠燈處至路口事故發生地需超過3秒，而上
    訴人位於復興南路1段內側第一車道最內側，與右前方被上
    訴人簡敬儒機車距離超過5、6公尺，行車當時應有足夠時間
    反應煞停，且一般人騎車行進中倘若遇其他前後旁行汽機車
    相互接近，適當反應是向左右迴避或緊急煞車，同時努力維
    持自己平衡可能並且調整車行情況，然本件上訴人疏未注意
    車前狀況及兩車並行之間隔，隨時採取必要之安全措施，作
    隨時能夠緊急剎車之準備避免事故發生，其自最內側車道行
    經交叉路口未減速慢行反而加速行駛，於事故發生當下亦無
    採取閃避或及時減速煞車等必要安全措施，為致生系爭事故
    發生之肇事原因，與有過失等語。
三、原審為上訴人部分勝訴、部分敗訴之判決，命被上訴人連帶
    給付上訴人56,602元，及自109年12月11日起至清償日止，
    按週年利率5%計算之利息，而駁回上訴人其餘請求，並就上
    訴人勝訴部分為假執行及供擔保免為假執行之宣告。上訴人
    就其敗訴部分提起上訴，被上訴人亦就敗訴部分提起附帶上
    訴。上訴人聲明：㈠原判決不利於上訴人之部分廢棄。㈡被上
    訴人應連帶給付上訴人443,398元，及自起訴狀繕本送達翌
    日起至清償日止，按週年利率5%計算之利息。被上訴人答辯
    聲明：上訴駁回。另被上訴人提起附帶上訴聲明：原判決不
    利於被上訴人之部分廢棄，駁回上訴人之訴。上訴人則為答
    辯聲明：附帶上訴駁回。
四、不爭執之事項：
　㈠被上訴人簡敬儒於108年12月17日12時39分許，騎乘車號000-
    000號普通重型機車，沿臺北市大安區復興南路1段由南向北
    行駛，於行進時其右後車尾與同行向之上訴人所騎乘車號00
    0-000號普通重型機車左前車頭發生碰撞，致上訴人人車倒
    地，後方車號000-0000號計程車行經該處，上訴人因此位於
    該車下方。
　㈡上訴人當日就診，受有左側膝部鈍挫傷、瘀傷（1×1公分）之
    傷害。
五、本件之爭點為：㈠系爭事故被上訴人簡敬儒是否有過失？㈡上
    訴人請求金額50萬元，是否可採？㈢上訴人是否與有過失？
    如是，上訴人與被上訴人簡敬儒間過失比例為何？茲分別論
    述如下：
　㈠被上訴人簡敬儒於不爭執事項㈠所示之時間、地點，因欲往右
    變換車道，以利將車輛暫停在機慢車停等區時，本應注意變
    換車道時應先顯示方向之燈光或手勢、應讓直行車先行、注
    意安全距離等情，卻疏未注意而逕自往右變換車道，致其所
    騎之機車擦撞後方由上訴人騎乘之CXB-556號重型機車前側
    ，上訴人因而連人帶車摔倒在地，並受有左側膝部鈍挫傷併
    瘀傷之傷害，經檢察官提起公訴（臺灣臺北地方檢察署109
    年度偵字第10651號），嗣經本院刑事庭以109年度審交簡字
    第373號判處犯過失傷害罪，處拘役30日等情，有本院前開
    案號之刑事簡易判決、檢察官起訴書在卷足憑（見原審卷第
    13-15頁），另被上訴人簡敬儒所涉肇事逃逸部分，業經檢
    察官為不起訴處分確定，亦有不起訴處分書存卷可查（見原
    審卷第159-165頁），上情堪以認定。又經臺灣臺北地方檢
    察署檢察官勘驗訴外人蔡明常所駕駛車號000-0000計程車之
    行車紀錄器錄影畫面，被上訴人簡敬儒機車於12時23分3秒
    時往右切，隨後上訴人機車晃動一下後摔倒等情，有該署10
    9年度偵字第10651號不起訴處分書（關於肇事逃逸罪嫌部分
    ）在卷可憑（見原審卷第161頁），另據臺北市政府警察局
    交通警察大隊函送之監視錄影畫面所示，108年12月17日監
    視器畫面顯示時間12時35分49秒時，上訴人機車隔著一輛機
    車在被上訴人簡敬儒機車正後方，均在內側第二車道，於51
    秒時上訴人機車已在外側第二車道，被上訴人簡敬儒機車則
    在內側第二車道、外側第二車道間雙白線車道線上，53秒時
    被上訴人簡敬儒機車已至最外側車道與外側第二車道中間，
    上訴人機車亦在外側第二車道靠近車最外側車道，並與前車
    之被上訴人簡敬儒機車擦撞，其右前車頭擦撞被上訴人簡敬
    儒機車之尾端，於57秒時人車倒地，遭訴外人蔡明常所駕駛
    計程車駛過，有監視器錄影畫面4紙在卷可查（見原審卷第8
    1-83頁），又訴外人蔡明常所駕駛計程車行車紀錄器之攝錄
    畫面顯示時間12時23分2秒時，上訴人機車在外側第二車道
    ，被上訴人簡敬儒機車亦在外側第二車道，在上訴人機車左
    前方，12時23分4秒時被上訴人簡敬儒機車在上訴人機車右
    前方，12時23分5秒時被上訴人簡敬儒機車已駛至仁愛路機
    車待轉區，上訴人機車車頭向左並有傾斜情形，12時23分6
    秒即人車倒地，有該車攝錄畫面5紙附卷可參（見原審卷第8
    5-89頁）。綜合上開證據，被上訴人簡敬儒有向右行駛未注
    意後車之過失，就系爭事故之發生係有過失，而上訴人為後
    車，與前車距離過近，未注意與前車之安全距離，其車前頭
    擦撞被上訴人簡敬儒機車之尾部，自與有過失。審酌被上訴
    人簡敬儒騎乘機車未注意向右變換行向時，應以燈光或手勢
    使後車知悉其行向，致上訴人機車反應不及而擦撞其機車尾
    部，以及上訴人機車行駛在被上訴人簡敬儒後方，惟安全車
    距不足而擦撞前車等情，因認被上訴人簡敬儒、上訴人就系
    爭事故之過失比例為7比3。被上訴人提起附帶上訴，主張被
    上訴人簡敬儒過失程度為10%，並無足採。
　㈡按當事人不得提出新攻擊或防禦方法，但因第一審法院違背
    法令致未能提出者、事實發生於第一審法院言詞辯論終結後
    者、對於在第一審已提出之攻擊或防禦方法為補充者、事實
    於法院已顯著或為其職務上所已知或應依職權調查證據者、
    其他非可歸責於當事人之事由，致未能於第一審提出者、如
    不許其提出顯失公平者，不在此限；當事人應釋明前項但書
    各款事由；違反前二項之規定者，第二審法院應駁回之，民
    事訴訟法第436條之1第3項準用第447條定有明文。上訴人於
    第二審始聲請就系爭事故為交通過失鑑定（見本院111年4月
    26日準備程序筆錄，本院卷第114頁），惟被上訴人於第一
    審時即已爭執上訴人與有過失（見原審卷第345-347頁），
    上訴人遲於第二審審理時始主張應送交通過失鑑定，且未釋
    明其遲誤之事由，並無可採，應予駁回。
　㈢按侵權行為之債，以有侵權之行為及損害之發生，並兩者間
    具有相當因果關係為其責任成立之要件。而相當因果關係乃
    由「條件關係」及「相當性」所構成，必先肯定「條件關係
    」後，再判斷該條件之「相當性」，始得謂有相當因果關係
    ，該「相當性」之審認，必以行為人之行為所造成之客觀存
    在事實，為觀察之基礎，並就此客觀存在事實，依吾人智識
    經驗判斷，通常均有發生同樣損害結果之可能者，始足稱之
    ；若侵權之行為與損害之發生間，僅止於「條件關係」或「
    事實上因果關係」，而不具「相當性」者，仍難謂該行為有
    「責任成立之相當因果關係」，或為被害人所生損害之共同
    原因（最高法院101年度台上字第443號民事裁判參照）。上
    訴人請求系爭事故醫療費用3,000元、看診往返交通費共7,7
    75元、基本生活費用424,031元、精神慰撫金50萬元，經查
    ：
　　⒈醫療費用：
　　　⑴上訴人主張自108年12月30日迄110年4月19日至臺大醫院
        看診9次，花費看診費1,100元，自109年2月20日迄110
        年4月2日至馬偕醫院看診11次，花費看診費1,900元，
        並據上訴人提出臺大醫院總院檢驗及預約單（就診日期
        ：109年11月30日、109年9月7日、110年1月25日）、臺
        大醫院總院KIOSK繳費明細（就診日期：110年4月19日
        ）、馬偕紀念醫院醫療費用收據（就診日期：109年11
        月25日、110年4月1日、4月2日）為憑（見原審卷第223
        頁、第249頁、第263頁、第267頁、第273-275頁、第28
        5頁），佐以上訴人之衛生福利部中央健康保險署門診
        資料所示（見原審卷第433-541頁），堪認上訴人確有
        於108年12月30日迄110年4月19日至臺大醫院看診9次，
        花費看診費1,100元，自109年2月20日迄110年4月2日至
        馬偕醫院看診11次，花費看診費1,900元，共計3,000元
        。惟上訴人自108年12月30日迄110年4月19日至臺大醫
        院看診之診斷病名均為「乾燥症候群、纖維肌痛」等，
        其自109年2月20日迄110年4月2日至馬偕醫院看診之診
        斷病名均為「乾燥症候群、纖維肌痛、睡眠疾患、未明
        示頸椎之頸椎間盤疾患伴有脊髓病變」等，均未有「外
        傷性神經痛」之內容，有前揭衛生福利部中央健康保險
        署門診資料足憑。再上訴人於系爭事故發生當日，至臺
        北市立聯合醫院（仁愛院區）急診就醫，該院並開立驗
        傷診斷證明書、診斷證明書，驗傷診斷證明書記載：「
        當事人主訴身體傷害描述：左側膝蓋鈍傷，瘀傷1×1公
        分」，「檢查結果：四肢部：左側膝蓋鈍傷，瘀傷1×1
        公分（其他部位均空白）」，有該院驗傷診斷證明書、
        診斷證明書在卷可憑（見原審卷第167-171頁），足認
        上訴人因系爭事故所受傷害僅在於左膝膝蓋之瘀傷（1×
        1公分）。又上訴人當日於臺北市立聯合醫院（仁愛院
        區）經該院施以下肢骨各處骨頭及關節檢查，有衛生福
        利部中央健康保險署門診資料在卷可查（見原審卷第43
        5頁），上開檢查並無異常，且上訴人嗣後並未至該院
        回診，亦足佐證系爭事故所造成之傷害僅左膝部位之鈍
        瘀傷。再上訴人於20餘歲時即已罹患纖維肌痛症，並參
        與設立纖維肌痛症自救會，有新聞報導1紙、部落格文
        章在卷可憑（見原審卷第179-185頁），上訴人於108年
        12月30日至臺大醫院就診時，臺大醫院亦開立慢性病處
        方給藥28天以上，有衛生福利部中央健康保險署門診資
        料在卷可查（見原審卷第437頁），可認上訴人於系爭
        事故發生前已罹患纖維肌痛之慢性病，臺大醫院於109
        年6月15日開立之診斷證明書亦載：「診斷病名：纖維
        肌痛症合併外傷性神經痛。醫師囑言：病患因慢性全身
        痛於本院門診長期就醫，於民國108年12月30日因外傷
        引發神經病變痛」，有該診斷證明書在卷可查（見原審
        卷第271頁），足見該診斷證明書所稱「病患因慢性全
        身痛於本院門診長期就醫」係早於系爭事故發生前，不
        能認為上訴人係因系爭事故所受傷害至臺大醫院、馬偕
        醫院為前開20次就醫。則上訴人就「纖維肌痛症」就診
        所花費之醫療費用，自不能歸咎於系爭事故，從而上訴
        人請求前開20次就醫花費3,000元，為無理由。
　　　⑵上訴人提出臺大醫院109年6月15日診斷證明書、臺大醫
        院110年10月4日門診病歷紀錄、臺大醫院111年6月13日
        診斷證明書（見原審卷第271頁、第431頁、本院卷第22
        1頁），欲證明上訴人前開20次就醫係因系爭事故引發
        外傷性神經痛，並非纖維肌痛症而就醫。經查臺大醫院
        109年6月15日診斷證明書記載：「病患因慢性全身痛於
        本院門診長期就醫，於民國108年12月30日因外傷引發
        神經病變痛」等語，上訴人110年10月4日之臺大醫院門
        診病歷記載：「traffic accident on 0000-00-00 lea
        ding to both shoulder chronic pain」等語，臺大醫
        院111年6月13日診斷證明書記載：「診斷病名：外傷性
        神經痛。醫師囑言：病患因外傷引發神經病變痛，與纖
        維肌痛症無關，於民國108年12月30日至本院門診就醫
        」等語。然上開診斷病名與上訴人衛生福利部中央健康
        保險署門診資料所載內容均不符合，業如前述，依前開
        資料，臺大醫院向健保局申報之資料均無「外傷性神經
        痛」之記載，且109年6月15日該次門診紀錄亦無「外傷
        性神經痛」之病名，難認該院事後所開立之診斷證明書
        所載之病因係真實無誤。況臺大醫院同一醫師於111年6
        月13日開立診斷證明書所載：「因外傷引發神經病變痛
        ，與纖維肌痛無關」，亦與其109年6月15日所開立之診
        斷證明書所載：「纖維肌痛症合併外傷性神經痛」一節
        互相矛盾，難以採信。從而，難以臺大醫院109年6月15
        日、111年6月13日診斷證明書逕認上訴人因疼痛多次就
        醫，係因系爭事故所致。再者上訴人於106年5月25日亦
        因擦撞前車而發生車禍事故，受有雙側膝部、雙側肩部
        、右側足部挫傷及扭傷、左手挫傷及表淺擦傷、右前臂
        表淺擦傷、左膝蓋表淺擦傷、右肩棘上肌肌腱損傷、頭
        部外傷併腦震盪等傷害，有本院107年審交簡字第166號
        刑事簡易判決在卷可查（見原審卷第365-369頁），且
        於其配偶邱國安之聲請消費者債務清理事件（本院107
        年度司執消債更字第127號）中提出臺大醫院第0000000
        000號診斷證明書證明上訴人因罹患纖維肌痛症而無法
        工作（見原審卷第383頁），且上訴人於105年間向本院
        聲請消費者債務清理更生事件（本院105年度消債更字
        第120號），於105年2月16日陳報其罹患疾病，全身疼
        痛一情（見原審卷第337頁）。綜上，足認上訴人於系
        爭事故發生前，已因車禍事故致雙肩受傷之情事，且其
        纖維肌痛症使上訴人無法工作、全身疼痛，則臺大醫院
        110年10月4日門診病歷所稱「traffic accident on 00
        00-00-00 leading to both shoulder chronic pain」
        是否與真實相符，亦屬有疑，而難遽採。
　　⒉往返醫療院所交通費用臺大醫院3,375元、馬偕醫院4,400
      元，共7,775元：
　　　上訴人僅提出109年5月7日計程車資180元、109年12月2日
      計程車資180元之計程車乘車證明2紙（見本院109年度審
      交附民字第669號卷第17-19頁），與上訴人主張至臺大醫
      院、馬偕醫院就診日期，及單程車資190元或185元、200
      元均不相符（見原審卷第209-211頁），無從認為係上訴
      人因系爭事故就診時之交通花費。再上訴人前開20次就診
      不能證明與系爭事故有關，自不能請求該20次就診之交通
      費用。
　　⒊增加生活上費用424,031元：
　　　上訴人主張因系爭事故請求7個月之基本生活支出24,943
      元共424,031元，惟上訴人並未舉證其因系爭事故增加上
      開金額之生活上費用，而上訴人於108年12月17日因系爭
      事故至臺北市立聯合醫院仁愛院區門診，支出860元，有
      臺北市立聯合醫院門急診費用收據2紙在卷可查（見原審
      卷第239-241頁），堪認於860元範圍內之請求為有理由，
      逾此範圍之請求為無理由。
　　⒋精神慰撫金50萬元：
　　　按不法侵害他人之身體、健康、名譽、自由、信用、隱私
      、貞操，或不法侵害其他人格法益而情節重大者，被害人
      雖非財產上之損害，亦得請求賠償相當之金額，民法第19
      5條第1項前段定有明文。又慰藉金之賠償須以人格權遭遇
      侵害，使精神上受有痛苦為必要，其核給之標準可斟酌雙
      方身分資力、經濟狀況、加害程度、受損情況，及其他各
      種情形核定相當之數額（最高法院51年台上字第223號、8
      6年度台上字第511號、86年度台上字第3537號判決意旨參
      照）。審酌上訴人自陳五專畢業，為家庭主婦，在網路做
      直播網拍，月收入約2到3萬元，及其名下無財產、108年
      間收入為7,000元，被上訴人簡敬儒為88年間出生，現就
      讀於大學，並為被上訴人天仁茶業股份有限公司員工，名
      下無財產，108年間收入為31萬餘元等情，有稅務電子閘
      門財產所得調件明細表附卷可參（見原審限閱卷），暨考
      量被上訴人簡敬儒違法行為之態樣、上訴人於系爭事故所
      受傷害程度等一切情狀，是本院認上訴人請求被上訴人簡
      敬儒給付上訴人精神慰撫金於8萬元之範圍內，應屬適當
      ，應予准許，逾此範圍之請求，則屬無據。
　　⒌綜上，上訴人因系爭事故所受損害得請求金額合計為80,86
      0元，而上訴人就系爭事故應負擔三成之肇事責任，業如
      前述，因此，上訴人請求被上訴人簡敬儒賠償之金額於56
      ,602元（計算式：80,860×70%＝56,602）之範圍內為有理
      由。被上訴人天仁茶業股份有限公司依民法第188條第1項
      規定，應負連帶賠償責任。
六、綜上所述，上訴人依民法第184條第1項前段、第195條第1項
    、第188條第1項規定，請求被上訴人連帶給付56,602元，及
    自起訴狀繕本訴達翌日即109年12月11日起至清償日止，按
    年息5%計算之利息，洵屬有據，應予准許，逾此範圍之請求
    ，則屬無據，不應准許，被上訴人請求駁回上開應予准許部
    分，為無理由。從而，原審就上開應予准許部分，所為被上
    訴人敗訴之判決，及就上開不應准許部分，對上訴人為敗訴
    之判決，均無不合。上訴及附帶上訴論旨各指摘原判決對其
    等敗訴部分不當，求予廢棄改判，均為無理由。
七、本件事證已明，上訴人聲請本院送車輛肇事原因鑑定，核無
    必要。兩造其餘攻擊防禦方法及舉證，經本院審酌後，認與
    判決結果無影響，爰不另一一論述，併予敘明。
八、據上論結，本件上訴及附帶上訴均為無理由，依民事訴訟法
    第449條第1項、第78條、第85條第2項，判決如主文。
中　　華　　民　　國　　111 　年　　8 　　月　　17　　日
                  民事第七庭    審判長法　官　姜悌文

                                      法　官　溫祖明
　　　　　　　　　　　　　　　　　　　
                                      法　官　林欣苑 

以上正本係照原本作成。
本件判決不得上訴。
中　　華　　民　　國　　111 　年　　8 　　月　　17　　日
                                      書記官  范煥堂